臺灣屏東地方法院民事判決
111年度小上字第2號
上  訴  人  張  怡  
被 上訴 人  李珮菁  
上列當事人間請求損害賠償事件，上訴人對於中華民國110年12
月14日本院潮州簡易庭110年度潮小字第820號第一審判決提起上
訴，本院於111年7月13日言詞辯論終結，判決如下：
    主      文
原判決關於駁回上訴人後開第二項之訴部分，及訴訟費用（除確
定部分外）之裁判均廢棄。
上開廢棄部分，被上訴人應給付上訴人新台幣1元。
第一審（除確定部分外）及第二審訴訟費用由被上訴人負擔。
    事實及理由
一、按對於小額程序之第一審裁判，得上訴或抗告於管轄之地方
    法院，其審判以合議行之。對於前項第一審裁判之上訴或抗
    告，非以其違背法令為理由，不得為之。民事訴訟法第436
    條之24定有明文。本件上訴人提起上訴，指摘原判決違反憲
    法第7條及性騷擾防治法第2條規定，而有判決違背法令之情
    形，核與前揭規定相符，其上訴自屬合法。又被上訴人未於
    言詞辯論期日到場，核無民事訴訟法第386 條各款所列情形
    ，爰依上訴人之聲請，由其一造辯論而為判決。
二、上訴人於原審起訴主張：被上訴人於民國108年9月16日以「
    甲○○」帳號登入社群網站FaceBook（下稱臉書），在不特定
    多數人可共見共聞之公開社團「恆春半島公共論壇」頁面，
    以「愛情動作片沒當上主角在難過，就饒了她吧」帶有性意
    味及性別歧視之言論（下稱系爭言論），回覆訴外人楊進雄
    之貼文及黃庭芳之留言，對伊為性騷擾，並不法侵害伊之名
    譽權，依性騷擾防治法第9條及民法第184條第1項前段、第1
    95條第1項前段規定（二者請擇一為有利於伊之判決），伊
    得請求被上訴人賠償非財產上之損害新台幣（下同）10萬元
    等情，並聲明：被上訴人應給付上訴人10萬元，及自起訴狀
    繕本送達翌日起至清償日止，按週年利率百分之5計算之利
    息。
三、被上訴人於原審則以：伊所為系爭言論並非指涉上訴人，且
    所謂「愛情動作片」亦非等同性愛影片，上訴人主張伊對其
    為性騷擾及不法侵害其名譽權，進而請求伊賠償非財產上之
    損害10萬元，於法無據等語，資為抗辯，並聲明：上訴人之
    訴駁回。
四、原審判決駁回上訴人之請求，上訴人聲明不服，提起上訴，
    其上訴理由略以：所謂愛情動作片俗稱A片，被上訴人以此
    指涉伊，係為侮辱、戲謔伊之女性身分，且與公共事務無關
    ，已非言論自由所保障之範疇，自不能免責。又被上訴人所
    為系爭言論，已構成性騷擾防治法第2條所定對他人實施違
    反其意願而與性或性別有關之行為，且係以展示或播送文字
    之方式，使伊感受敵意或冒犯之情境，依同法第9條規定，
    自應對伊負損害賠償責任等語，並聲明：㈠原判決關於駁回
    上訴人後開第二項之訴部分廢棄。㈡前項廢棄部分，被上訴
    人應給付上訴人1元。被上訴人未於言詞辯論期日到場，惟
    據其前此於準備程序到場，陳稱：系爭言論係針對陳雅芳，
    而非指涉上訴人，且擔任愛情動作片女主角亦非壞事，上訴
    人以性騷擾或不法侵害名譽權為由，請求伊賠償非財產上損
    害，於法不合等語，並聲明：上訴駁回。
五、查被上訴人於108年9月16日以「甲○○」帳號登入臉書，在不
    特定多數人可共見共聞之公開社團「恆春半島公共論壇」頁
    面，以系爭言論回覆訴外人楊進雄之貼文及黃庭芳之留言等
    情，為兩造所不爭執，並有臉書頁面在卷可稽（見原審卷第
    32頁反面及第33頁），堪信為實在。
六、本件之爭點為：㈠被上訴人發表系爭言論是否指涉上訴人，
    並構成對上訴人為性騷擾？㈡上訴人請求被上訴人賠償非財
    產上之損害1元，是否於法有據？茲分別論述如下：
　㈠按性侵害犯罪以外，對他人實施違反其意願而與性或性別有
    關之行為，且以展示或播送文字、圖畫、聲音、影像或其他
    物品之方式，或以歧視、侮辱之言行，或以他法，而有損害
    他人人格尊嚴，或造成使人心生畏怖、感受敵意或冒犯之情
    境，或不當影響其工作、教育、訓練、服務、計畫、活動或
    正常生活之進行者，為性騷擾，性騷擾防治法第2條第2款定
    有明文。性騷擾之認定，應就個案審酌事件發生之背景、環
    境、當事人之關係、行為人之言詞、行為及相對人之認知等
    具體事實為之，性騷擾防治法施行細則第2條亦設有明文。
    本件上訴人主張被上訴人所為系爭言論，對其構成性騷擾，
    為被上訴人所否認，並以前詞置辯，經查：
　⒈楊進雄於109年9月16日在臉書發表言論，略以：「……那這種
    人是不是很無恥？……為了個人的名和利，可以如此出賣自己
    的人格和志氣，真可笑啊？……想得到眾人的認同，就請用事
    實來說服大家，用光明正大的方式，不是用經過變造的說法
    ，與事實不符，或看事實的呈現而不斷編織另一個謊言改變
    自己的論述來騙取眾人的認同……」等語，並附有數張上訴人
    以「張麗絲」、「乙○」帳號所發表言論之截圖；前恆春鎮
    長盧玉棟回應上開言論，略以：「人在做天在看……惡有惡報
    ，善有善報，怡不是不報，是時機未到」等語，有臉書頁面
    截圖在卷可稽（見原審卷第32頁反面及第33頁），楊進雄、
    盧玉棟所為上開言論，明顯係針對上訴人而為。又黃庭芳對
    楊進雄上開言論，回覆：「楊進雄她只會唯恐天下不亂，亂
    帶風向，她自己拉的，就叫別人擦，真是丟人」，被上訴人
    則在陳雅芳之後，以系爭言論回覆：「黃庭芳唉……愛情動作
    片沒當上主角在難過，就饒了她吧～」，足見被上訴人所為
    系爭言論指涉之對象確為上訴人。被上訴人於本院辯稱系爭
    言論指涉之對象係陳雅芳（見本院卷第96頁），與其於原審
    所稱：系爭言論指涉之對象為黃庭芳（見原審卷第58頁反面
    ），前後不一，且在黃庭芳發表上開言論後，陳雅芳回覆：
    「黃庭芳她好像真的很需要有個聊天的好對象餒......」，
    被上訴人則以系爭言論回覆，依其順序及內容，被上訴人所
    為系爭言論指涉之對象既非黃庭芳，亦非陳雅芳，而係上訴
    人無疑。被上訴人辯稱系爭言論指涉之對象非上訴人云云，
    並無可採。
　⒉所謂愛情動作片，係指男女為性行為之影片，業據上訴人提
    出維基百科及網路搜尋結果為證（見原審卷第34-36頁反面
    ），依此，被上訴人以系爭言論指稱上訴人因未當上愛情動
    作片主角而難過，自屬與性有關之言論。又拍攝性行為影片
    對於專業演員如AV女優而言，固屬表演或工作之一環，而較
    無羞恥與否之問題，惟對於一般人而言，性行為仍屬私密之
    事，不欲他人窺視及評論，且對於拍攝性行為影片之人，通
    常亦夾雜有認為其放蕩、淫逸、不知潔身自愛之偏見，指稱
    他人因未當上愛情動作片主角而難過，在社會通念上堪認足
    以使他人感到難堪或受冒犯。且楊進雄之貼文及盧玉棟、黃
    庭芳、陳雅芳之回應，均係對上訴人不滿而發，被上訴人所
    為系爭言論，自亦係出於對上訴人有所不滿，則被上訴人不
    顧上訴人之意願，指稱上訴人因未當上愛情動作片（性行為
    影片）主角而難過，自已造成對上訴人有所冒犯之敵意環境
    。從而，上訴人主張被上訴人之系爭言論構成性騷擾等語，
    應屬可採。
　㈡按對他人為性騷擾者，負損害賠償責任。前項情形，雖非財
    產上之損害，亦得請求賠償相當之金額，其名譽被侵害者，
    並得請求回復名譽之適當處分。性騷擾防治法第9條定有明
    文。本件被上訴人所為系爭言論，已構成對上訴人為性騷擾
    ，有如前述，且此一行為，衡情應已使上訴人在精神上受有
    一定程度之痛苦，則上訴人依上開規定，請求被上訴人賠償
    非財產上之損害，於法即屬有據。又上訴人擁有美國法學碩
    士學歷，並具有律師資格，目前擔任英文補習班負責人，每
    月收入約8、9萬元，名下有房屋及土地各1筆；被上訴人為
    高職畢業學歷，無所得資料，名下亦無不動產等情，經上訴
    人陳明在卷，並有稅務電子閘門財產所得調件明細表在卷可
    稽。本院審酌被上訴人所為性騷擾之情節及前述兩造之身分
    、地位、經濟能力等一切情狀，認上訴人象徵性請求被上訴
    人賠償其非財產上之損害1元，應予准許。至上訴人另依民
    法第184條第1項前段及第195條第1項前段規定而為請求，核
    屬選擇的訴之合併，已無再加審究之必要，併予敘明。
七、綜上所述，本件上訴人依性騷擾防治法第9條規定，請求被
    上訴人給付其1元，為有理由，應予准許。原審就此部分，
    駁回上訴人之請求，容有未洽。上訴論旨指摘原判決關此部
    分不當，求予廢棄改判，為有理由，應由本院予以廢棄，改
    判如主文第2項所示。
八、據上論結，本件上訴為有理由，依民事訴訟法第436條之1第
    3項、第385條第1項前段、第450條、第78條，判決如主文。
中    華    民    國   111    年    7     月    27    日
                  民事第二庭    審判長法  官  凃春生
                                      法  官  俞亦軒
                                      法  官  林昶燁
正本係照原本作成。
本件不得上訴。
中    華    民    國   111    年    7     月    27    日
                                      書記官  潘豐益